【裁判字號】    94,簡,684
【裁判日期】    950831
【裁判案由】    地價稅
【裁判全文】
臺北高等行政法院判決
                                       94年度簡字第684號
原      告  甲○○
訴訟代理人  丁○○
被      告  桃園縣政府稅捐稽徵處
代  表  人  乙○○處長）住同.
訴訟代理人  丙○○
上列當事人間因地價稅事件，原告不服桃園縣政府中華民國94年
6月7日府法訴字第0940053478號訴願決定，提起行政訴訟。本院
判決如下：
    主  文
原告之訴駁回。
訴訟費用由原告負擔。
    事  實  及  理  由
一、事實概要：原告所有坐落於桃園縣龍潭鄉○○段869、870、
    871、872 、873 、874 、904 等地號土地，經被告依土地
    稅法第14條規定核定民國93年地價稅為新臺幣（下同）25,
    644 元，原告不服，以其中871 、872 、873 、874 、904
    等5 筆地號土地公共設施未完成，應課徵田賦為由，提起復
    查，未獲變更，提起訴願，請求將龍潭鄉○○段871 及874
    地號土地（下稱系爭土地）改課田賦（同段872 、873 、90
    4 地號土地於原告申請復查前，業經被告改徵田賦），惟遭
    決定駁回，遂提起本件行政訴訟。
二、原告起訴意旨略以：
  (一)被告違反實質課稅原則及平等原則：
    1.行政程序法第6 條、第8 條、第9 條、第36條，均明定行
      政行為應本諸客觀、公正並兼顧當事人有利及不利事項。
      以核課稅捐而言，改制前行政法院87年判字第2335號判決
      明示：「稽徵機關調查課稅事實，應斟酌納稅義務人有利
      及不利事實，不得僅持不利事實，而捨有利事實不顧，否
      則即違實質課稅原則」。又立法機關制定法律、行政機關
      訂定行政規章及執行法令、司法機關適用法律，均應遵守
      平等原則，不得為差別待遇，改制前行政法院81年判字第
      1006號判例亦闡明：「基於相同原因、事實作成之行政處
      分，若有意作不公平之差別待遇，致損害特定人之權益者
      ，即為權力濫用，為違法處分。」
    2.92年10月17日桃園縣龍潭鄉公所辦理85年公共設施完竣地
      區土地補徵5年地價稅說明會，該會議記錄決議事項(二)：
      「對公共設施是否完竣，由縣政府工務局主導會同鄉公所
      及相關單位重新個案依法認定」，被告所轄大溪分處派員
      於92年10月8日會勘龍潭鄉○○路57巷湖底段845、846、8
      47及861 等地號土地公共設施是否完竣，且於93年1 月9
      日會勘湖底段845 地號土地是否仍作農業使用，會勘後依
      土地稅法第22條第1 項但書第2 款規定，更正註銷地價稅
      。
    3.系爭土地與上開案例既同為外圍道路已設排水系統，巷內
      有建物而未設排水溝，且仍作農業使用之土地，應同屬龍
      潭鄉公共設施完竣地區，又被告已實地會勘，即不應為差
      別待遇，應將系爭土地更正註銷地價稅。
  (二)桃園縣政府違反平等原則：
    1.桃園縣政府依平均地權條例施行細則第36條規定，認定排
      水系統未為施作即應屬於公共設施未完竣地區，將龍潭鄉
      ○○路57巷內湖底段845 、846 、847 及861 等地號土地
      更正為公共設施未完竣地區○○○○○道路未設邊溝排水
      系統為原因，復審將龍華段495 地號部分土地更正為公共
      設施未完竣地區。
    2.桃園縣政府非旦未比照上開案例，將系爭土地更正為公共
      設施未完竣地區；更以「查龍潭鄉○○段871、874地號全
      部土地係於百福街為核課基準一半街廓內之公共設施完竣
      範圍，與百福街68巷計畫道路及排水溝施設與否無關」，
      認定系爭土地為公共設施完竣地區，明顯有差別待遇，違
      反平等原則。
  (三)本件被告與桃園縣政府以「系爭土地係於百福街為核課基準
    一半街廓內之公共設施完竣範圍，與百福街68巷計畫道路及
    排水溝施設與否無關」為判斷課稅之依據，惟原告認應以「
    系爭土地排水系統未施設，應依據平均地權條例施行細則第
    36條規定，按排水系統未為施作即屬公共設施未完竣地區○
    ○○○○段845 、846 、847 及861 等地號暨龍華段495 地
    號等兩案例）」方屬正確。
  (四)為此，請求原處分及訴願決定均撤銷。
三、被告答辯則以：
  (一)依平均地權條例施行細則第36條第3 項規定：「公共設施完
    竣之範圍，應以道路兩旁鄰接街廓之一半深度為準。但道路
    同側街廓之深度有顯著差異者或毗鄰地形特殊者，得視實際
    情形由直轄市或縣（市）政府劃定之」，復依桃園縣政府90
    年7 月2 日90府城都字第126254號函所示：「．．．(三)平均
    地權條例第22條規定禁限建、裡地等各項業務分工如下：1.
    公共設施完竣範圍之劃定，由公所提供公設完竣範圍圖，工
    務局（土木課）核定．．．(四)請各單位於1 個月內將前項作
    業完畢交地政局製作清冊」，故被告係依地政機關核定之公
    共設施完竣清冊據以核課地價稅，並非為核定土地是否屬公
    共設施完竣範圍之權責機關，若原告就系爭土地公共設施完
    竣範圍內面積仍有疑義，應向地政機關提出異議，方為正辦
    。
  (二)復依桃園縣政府93年8 月10日府工土字第0930192838號函送
    之「龍潭鄉○○段871 、874 及904 地號等土地公共設施是
    否完竣」會勘紀錄所載：「三、結論：．．．1.龍潭鄉○○
    街及南華街屬公共設施完竣地區，查龍潭鄉○○段871 、87
    4 地號全部土地係於百福街為核課基準一半街廓內之公共設
    施完竣範圍，與百福街68巷計畫道路及排水溝施設與否無關
    。2.龍潭鄉○○段904 地號土地全部公共設施未完竣」，及
    桃園縣大溪地政事務所93年8 月16日溪地價字第0930006768
    號函送之公共設施完竣地區土地登記清冊，亦重新確認系爭
    土地其全部面積已屬公共設施完竣範圍內土地，故被告原核
    定93年地價稅25,644元，於法有據，並無不合，另原告主張
    系爭土地應如大同路57巷內湖底段845 、846 、847 、及86
    1 等地號土地，更正為公共設施未完竣範圍內土地乙節，因
    非被告所能審酌，不予採據。
  (三)為此，請求駁回原告之訴。
四、按「已規定地價之土地，除依第22條規定課徵田賦者外，應
    課徵地價稅」；「第21條第2 項都市土地農業區、保護區、
    公共設施尚未完竣地區、依法限制建築地區、依法不能建築
    地區及公共設施保留地等之地區範圍，如有變動，工務（建
    設）機關應於每年2 月底前，將變動地區範圍送地政機關及
    農業主管機關。地政機關或農業主管機關對前項變動地區內
    應行改課地價稅之土地，應於每年5 月底前列冊移送主管稽
    徵機關」；「稅捐之核課期間，依左列規定：．．．二、依
    法應由納稅義務人實貼之印花稅，及應由稅捐稽徵機關依稅
    籍底冊或查得資料核定課徵之稅捐，其核課期間為5 年。在
    前項核課期間內，經另發現應徵之稅捐者，仍應依法補徵或
    並予處罰．．．」，分別為土地稅法第14條、土地稅法施行
    細則第25條及稅捐稽徵法第21條所明定。另按「徵收田賦之
    土地，經稅地清查發現公共設施已完竣，應自完竣之次年期
    改課地價稅」，亦經財政部81年11月25日台財稅第81087066
    4 號函釋在案，核屬財政部基於主管權責對於法規意旨所為
    之闡示，尚於法律之本旨無違，自得予以援用。
五、經查，原告前多次向桃園縣政府陳情系爭土地為公共設施未
    完竣地區，經桃園縣政府協同相關單位於93年8 月4 日勘查
    現場，以93年8 月10日府工土字第0930192838號函送「龍潭
    鄉○○段871 、874 及904 地號等全部土地為公共設施未完
    竣地區會勘紀錄」予原告，該紀錄載明略以「．．．三、結
    論：(一)依平均地權條例施行細則第36條規定：公共設施完竣
    地區○○○道路能通行貨車為準；自來水及電力以可自計畫
    道路接通輸送者為準；排水系統以能排水為準；應以道路兩
    旁臨接街廓之一半深度為準。(二)本案經會同龍潭鄉公所工務
    課、城鄉課現場引勘指正：1.龍潭鄉○○街及南華街屬公共
    設施完竣地區，查龍潭鄉○○段八七一、八七四地號全部土
    地係於百福街為核課基準一半街廓內之公共設施完竣範圍，
    與百福街68巷計畫道路及排水溝施設與否無關。2.龍潭鄉○
    ○段904 地號土地全部公共設施未完竣。(三)本案副本抄送本
    府地政局及稅捐稽徵處續處龍潭鄉○○段871 、874 、904
    地號土地釐正地價稅賦事宜。」；桃園縣大溪地政事務所接
    獲桃園縣政府上開公函後，復以93年8 月16日溪地價字第09
    30006768號函送「桃園縣龍潭鄉都市計畫公共設施完竣地區
    土地登記清冊修正版」予被告所轄大溪分處，亦重新確認系
    爭土地之全部面積自85年1 月起已屬公共設施完竣範圍內土
    地，此有桃園縣政府93年8 月10日府工土字第0930192838號
    函暨附件即「龍潭鄉○○段871 、874 及904 地號等全部土
    地為公共設施未完竣地區會勘紀錄」及現場照片、以地籍圖
    繪示之完竣範圍等附於本院卷，及有桃園縣大溪地政事務所
    93年8 月16日溪地價字第0930006768號函暨「桃園縣龍潭鄉
    都市計畫公共設施完竣地區土地登記清冊修正版」附於原處
    分卷可稽。則揆諸前開規定及函釋，從而被告依地政機關核
    定之公共設施完竣清冊據以核課93年地價稅25,644元，並無
    不合。
六、本件原告主要之爭執在於系爭土地不應屬公共設施完竣地區
    ，惟此項爭議已經原告另案對前開桃園縣政府93年8 月10日
    府工土字第0930192838號函所為之確認處分提起行政救濟程
    序，經本院以94年度訴字第2026號判決原告之訴駁回，並於
    判決理由中對於原告之主張詳予指駁，有該案正本1 份附於
    本院卷可憑，原告主張系爭土地非屬公共完竣地區，自無可
    採。
七、從而，原處分於法並無違誤，訴願決定予以維持，亦無不合
    ，原告仍執前詞，訴請撤銷原處分及訴願決定，為無理由，
    應予駁回。又本件為簡易訴訟事件，爰不經言詞辯論，逕為
    判決，併予敘明。
據上論結，本件原告之訴為無理由，爰依行政訴訟法第98條第3
項前段、第233條第1項、第236條，判決如主文。
中    華    民    國    95    年     8    月   31     日
                                第七庭法  官  李  玉  卿
上為正本係照原本作成。
本件以訴訟事件所涉及之法律見解具有原則性者為限，始得於本
判決送達後20日內向本院提出上訴狀並表明上訴理由，如已於本
判決宣示後送達前提起上訴者，應於判決送達後20日內補具上訴
理由（均按他造人數附繕本），且經最高行政法院許可後方得上
訴。
中    華    民    國    95    年     8    月   31     日
                                      書記官  楊  怡  芳


司法院資訊處製作；財團法人民間司法改革基金會備份。
